【裁判字號】    91,交訴,139
【裁判日期】    920516
【裁判案由】    業務過失致死
【裁判全文】
臺灣新竹地方法院刑事判決                        九十一年度交訴字第一三九號
    公  訴  人  臺灣新竹地方法院檢察署檢察官
    被      告  甲○○
                乙○○
右列被告因業務過失致死案件，經檢察官提起公訴（九十年度偵字第四九二二號），
本院判決如左：
    主  文
甲○○從事業務之人，因業務上之過失致人於死，處有期徒刑陸月，如易科罰金以參
佰元折算壹日。緩刑參年，緩刑期內付保護管束。
乙○○從事業務之人，因業務上之過失致人於死，處有期徒刑伍月，如易科罰金以參
佰元折算壹日。緩刑參年。
    事  實
一、乙○○係世聯營造工程有限公司（下稱世聯公司）之實際負責人，世聯公司於民
    國八十九年間（起訴書記載為九十年間）承攬新竹市政府發包之「新竹市青草湖
    風景區公共設施工程」，負責整修棧道、人行步道等公共設施，乙○○並於該工
    地實際負責工程事務之處理，為該工地之負責人，甲○○則為全暐企業有限公司
    僱用之震動機（俗稱怪手）司機，由世聯公司僱請於前開工地進行挖土打樁之工
    作，二人均為從事業務之人，而依世聯公司與新竹市政府所訂定之工程合約規定
    ，世聯公司於約定施工期間，就施工處所人員及施工機具設備，負有管理及保管
    、維護安全之責任（工程合約書書第十五條（一）、２規定），且依道路交通安
    全規則第一百四十三條之規定，挖掘道路應事先申請主管機關許可並事先知會當
    地警察機關，工程進行中，並應樹立警告標誌，夜間並安裝警告燈，工程完峻後
    ，應立即撤除並將障礙物清除，惟乙○○於上開工地施工期間，並未依上述合約
    及道路交通安全規則之注意規定，在施工處所樹立警告標誌，且未於夜間裝警告
    燈號，以警示來車，又因施工挖掘道路，導致地面泥土堆積沙塵滿佈，亦未於當
    日施工後加以清除，造成道路路面溜滑，對往來行車均形成容易肇事之危險因素
    ，適於九十年五月四日下午二時三十分許，甲○○駕駛震動機完成當日工地之挖
    掘打樁工作後，將該震動機任意停放於仍屬該工地範圍內之青草湖環湖公路施工
    路段之路邊轉彎處，甲○○明知該停車路段，在夜間無燈光設備、照明不清，視
    線不佳，竟疏未預先設置安全警告燈號，以預警來車，乙○○身為該工地之負責
    人，亦未盡監督之責，任令甲○○將震動機停放在前開夜間無燈光設備之轉彎路
    段，未設置適當之警告標誌提醒行經之人、車，而依當時情形，並無不能注意之
    情事，而於九十年五月五日凌晨二時許，被害人許文賢駕駛車號ＥＶＡ─八五八
    號機車行經該路段時，因亦未注意車前狀況為施工路段，且於夜間未有照明設備
    ，視線不佳，並係彎道，應提高警覺，隨時採取必要之安全措施，致轉彎後突然
    發現前方停放震動機，機車失控滑倒後再碰撞甲○○停放在上址之震動機，因而
    受有頭部外傷合併胸部氣血胸及全身多處擦傷之嚴重傷勢，當場死亡。
二、案經臺灣新竹地方法院檢察署檢察官據報相驗後暨被害人許文賢之母丙○○告訴
    後偵查起訴。
    理  由
一、訊據被告乙○○固坦為前開工程之工地負責人，震動機停放處所附近於事故發生
    時未放置障礙物警告標誌或號誌，且肇事路段，經新竹市政府要求應開放通車等
    情，惟矢口否認有何過失，辯稱原有設置警告標誌，不知何人將標誌取走，且被
    告甲○○停放震動機之地點，並非工地範圍，伊有指示被告甲○○將怪手拖離施
    工範圍，且於先行離開時，有叫工地組長再告知被告甲○○要將怪手拖離，而於
    五月四日下午二時施作完成時，現場監工組長有請求被告甲○○將怪手拖離施工
    區，並有囑託人員於怪手旁設置障礙物警告標誌或燈號，伊並無過失云云。被告
    甲○○固亦坦承前述肇事之震動機係因無地方放，且該地點尚屬聯外道路施工範
    圍，故停放在肇事處所，惟辯稱當時曾徵得世聯公司現場監工同意擺放震動機，
    被告乙○○及世聯公司現場工作人員並無指示要將震動機開離工地現場，且收工
    時，現場有以整排圓錐封起來，工地的路亦封住，被害人之車輛應不能進入，伊
    僅係駕駛員，無法決定是否要將所駕駛之車輛駛離該處，伊亦無過失云云。
二、然經查：
 （一）被害人許文賢係於右揭時地，駕駛機車滑倒後，碰撞被告甲○○停放前開處
       所之震動機，因而受有嚴重之頭部外傷合併胸部氣血胸及全身多處擦傷而當
       場死亡之事實，業經臺灣新竹地方法院檢察署檢察官督同檢驗員相驗屬實，
       製有相驗筆錄、相驗屍體證明書、驗斷書在卷可稽，並有道路交通事故調查
       報告表暨事故現場圖、現場照片二十六幀附卷可憑，故本件被害人確係因本
       件車禍事故死亡堪予認定。
（二）依本件車禍事故現場圖、現場照片，及被告乙○○提出之工程合約書、現場照
      片八幀與「新竹市青草湖風景區公共設施工程」舖面配置平面圖所示，肇事地
      點確係位於世聯公司承攬之「新竹市青草湖風景區公共設施工程」之範圍，而
      事故現場無路燈，路邊均為泥土及工程車，視線不良，亦無設立任何警告標誌
      、燈號以警示來車之事實，業經現場處理之警員蕭建毅證述在卷，且與被告甲
      ○○於偵查中之供述相符，而被告乙○○監工之前開工地現場之安全措施（圍
      籬、安全錐設施等），屢次未盡確實設置，並已危及車輛之行經安全，為新竹
      市政府發現之事實，亦有新竹市政府九十年四月二十日（九十）府交運字第二
      八八三七號函附卷可證，且世聯公司施工之範圍為人行步道，故事故發生地點
      之道路原即不需封閉，應屬開放通車狀態，亦經證人林正光即新竹市政府交通
      課課員結證在卷，至該處若果有如被告等二人於本院供述之有設置警示標誌，
      縱經不詳之人移開，則在現場亦應可發現移除在旁之警示標誌，惟本件依卷附
      相片及前開證據所示，事故現場均未有何警示標誌存在，故被告乙○○辯稱：
      肇事地點非工地施工範圍、有指示設警告標誌，及被告甲○○辯稱之有設警告
      標誌及道路係封閉云云，顯均非可採。
（三）至被告甲○○聲請傳訊證人吳尚達結稱，伊任職於永新汽車電機行，於當日下
      午二至三時許曾至青草湖風景區修理被告甲○○所駕駛車輛之冷氣，離開時車
      輛前後並未有警告標示，進入路口時有三、四個橘色圓錐警告標誌放在路口，
      需移動後方可進入，移動後有將之復原，當時尚有其他貨車在場工作，伊與被
      告甲○○一同離去，離去時係自另一路口，該路口亦同時有錐型警告標示等語
      ，惟事故地點並非係封閉道路，且無警告標示，業有前述之現場相片、證人蕭
      建毅及林正光之證述在卷可參，故而證人吳尚達證稱之進入該處需移動橘色圓
      錐體之詞，若有亦當係於工程進行中為防止路人進入而臨時設置，並非可認該
      路段係經封閉，亦無法推認該處有設置警告標示，且依證人之供述更足以證明
      被告甲○○離去現場時，並未在所駕駛震動車之前後設立警告標示甚明。
（四）另被告乙○○聲請傳訊之證人丁○○，為世聯公司現場組長，於本院證稱事故
      當日有請全暐公司怪手做半日工程，結束後怪手應拖走，惟全暐公司稱怪手稍
      有故障，要做保養，故放在該處，有告知可放在較寬廣處，但保養好要將之拖
      走，路上不能放怪手，被告甲○○未將怪手拖走伊不知情，且下班時並未巡視
      工地等語，其後再證稱事故地點為其工地範圍，伊要收工時有擺交通椎，有看
      到怪手，但不知被告甲○○電話，故無法通知等語，雖其證稱有擺放交通錐，
      惟如前述，參以事故現場之狀況，證人丁○○此部分之證述尚非可採，且依其
      證詞，亦足認施工單位當時並未要求被告甲○○將所駕駛之震動機擺放於適當
      位置，則確有未注意現場狀況，未確實做好現場之安全設置行為，而被告甲○
      ○則縱經同意將車輛停放該處，亦非即表示可任意停放，仍應依規定設置適當
      之安全標誌，惟被告甲○○亦未於所停放車輛前後設置適當之安全標誌亦堪認
      定。
（五）再參以告訴人丙○○於警訊時亦供稱有至車禍現場，現場很黑，無路燈、無警
      告燈號，路邊都是泥土堆及工程車等語，及被告甲○○、乙○○於警訊及偵查
      中之供述，均堪認定事故現場因被告乙○○所從事之工程，導致路面積有砂土
      ，且該工程路段未設置適當之警告標誌，被告甲○○明知所駕駛之車停放於該
      處，並未於停放處所前後設置適當之警告標誌。
（六）按汽車停車時，停於路邊之車輛，遇晝晦、風沙、雨雪、霧靄時，或在夜間無
      燈光設備或照明不清之道路，均應設置停車燈光或反光標誌，且施工單位，挖
      掘道路應事先申請主管機關許可並事先知會當地警察機關；工程進行中，並應
      樹立警告標誌，夜間並安裝警告燈；道路交通安全規則第一百十二條第一項第
      十三款、第一百四十三條分別定有明文。被告乙○○身為施工工地之負責人，
      被告甲○○則為震動機司機，自均有注意並遵守上述規定之義務，而依當時情
      形，並無不能注意之情事，竟疏未注意，且依上述資料所示，工地及工地附近
      之地面，因施工而造成泥沙滿佈，致使於該路段往來之車輛，產生交通肇事之
      危險環境，被告乙○○身為該工地之負責人，當有應注意依規定設置明顯之警
      告標誌，並隨時清理泥土污染之路面，以防止往來車輛因打滑而發生事故之注
      意義務，而依前述道路交通事故調查報告表暨事故現場圖、現場照片所示之機
      車刮地痕，亦顯示被害人許文賢駕駛機車，確係在前述佈滿泥沙、土堆且未設
      置任何警告標誌、燈號之工地範圍內滑倒，並撞擊被告甲○○所任意停放，且
      未設立任何警告標誌之震動機，因之傷重死亡，被告二人前開所辯均非可採。
（七）本件經送台灣省竹苗區車輛行車事故鑑定委員會亦認：被害人許文賢無照駕駛
      輕機車行經施工路段失控滑倒後再碰撞停於對向路邊之怪手為肇事主因；被告
      甲○○夜間將怪手停放於路邊未設置安全警告燈號為肇事次因；施工單位在夜
      間未設置安全之警告標誌亦有違規定，此有該委員會九十年八月六日竹鑑字第
      ００七四八號函所附鑑定意見書在卷可憑。又被害人許文賢係因駕駛機車行經
      前述施工路段，因失控先行滑倒後再碰撞被告甲○○停放之震動機因而傷重死
      亡之事實，業如前述，則被告二人之過失行為，均與被害人許文賢死亡結果之
      發生間，具有相當因果關係。被告二人犯罪事證均明確，犯行均堪認定。
三、核被告二人所為，係各犯刑法第二百七十六條第二項之業務過失致人於死罪。爰
    審酌被告二人分別之犯罪動機、過失程度、被害人之過失程度、所受之損害及被
    告等犯後態度等一切情狀，分別量處如主文所示之刑，並均諭知易科罰金之折算
    標準。又被告甲○○前未曾犯罪，被告乙○○五年內未受有期徒刑以上刑之宣告
，其等犯罪後並與告訴人達成和解，賠償損害（告訴人提起附帶民事訴訟業經和
    解成立），其等經此刑之追訴處罰，日後當知謹慎，諒無再犯之虞，爰並分別宣
    告緩刑三年，以勵自新。被告甲○○係駕車之人，因任意停車致肇事，顯有對其
    駕車倫理予以加強之必要，爰並宣告緩刑期內付保護管束。
據上論斷，應依刑事訴訟法第二百九十九條第一項前段，刑法第二百七十六條第二項
、第四十一條第一項、第七十四條第一、二款、第九十三條第一項，罰金罰鍰提高標
準條例第一條前段、第二條，判決如主文。
本案經檢察官邱朝智到庭執行職務。
中      華      民      國      九十二      年    五    月    十六      日
                                臺灣新竹地方法院交通法庭
                                    法  官  王紋瑩
右正本證明與原本無異。
如不服本判決，應於判決送達後十日內向本院提出上訴狀( 應附繕本 )，上訴於
臺灣高等法院。
                                    書記官  馮玉玲
中      華      民      國      九十二      年    五    月    十六      日
附錄本件論罪引用法條
刑法第二百七十六條第二項：
從事業務之人，因業務上之過失犯前項之罪者，處五年以下有期徒刑或拘役，得併科
三千元以下罰金。


司法院資訊處製作；財團法人民間司法改革基金會備份。
